臺灣高雄地方法院民事判決　　　　　 95年度保險簡上字第4號
上　訴　人　楊琮合即龍達企業社
被上訴人　　蘇黎世產物保險股份有限公司
法定代理人　甲○○
訴訟代理人　許志勇律師
上列當事人間損害賠償事件，上訴人對本院高雄簡易庭94年度雄
保險簡字第49號判決不服提起上訴，本院於民國96年4 月20日言
詞辯論終結，判決如下：
  主  文
上訴駁回。
第二審訴訟費用由上訴人負擔。
    事實及理由
一、被上訴人起訴主張：訴外人拉風有限公司（下稱拉風公司）
    自義大利進口眼鏡1 批共15件（下稱系爭貨物），由DHL
    Danzas Air Ocean以編號BR672/06班次飛機自義大利運送至
    高雄，卸載後，拉風公司即委託上訴人將系爭貨物自高雄小
    港機場運送至台中，詎於民國93年6 月11日，上訴人運送系
    爭貨物至台中途中遺失1 件貨物，拉風公司受有新台幣（下
    同）362,336 元之損失，被上訴人係系爭貨物之保險人，已
    依保險契約賠付拉風公司上開損失，拉風公司將其對上開遺
    失貨物之一切權利讓與被上訴人，爰依保險代位、債權讓與
    及債務不履行之法律關係，請求上訴人損害賠償。並聲明：
    上訴人應給付被上訴人362,336 元，及自起訴狀繕本送達翌
    日起至清償日止，按週年利率5 ％計算之利息。
二、上訴人抗辯：系爭貨物自從海關報關提領交付時，即短少1
    件。並聲明：被上訴人之訴駁回。
三、原審審理結果，判決上訴人應給付被上訴人如上開請求之金
    額及自95年3 月9 日起至清償日止按週年利率5 ％計算之利
    息。上訴人不服提起上訴，補充抗辯：系爭貨物係中國旅行
    社具領後，以堆高機堆放至其貨車上，礙於報關提領之場地
    、作業及系爭貨物件數、體積，未加以清點，原車將系爭貨
    物直接運送至指定地點，並無短少；又如有短少，應僅短少
    如披薩盒大小之貨物，規格約為15公分（下同）×60×60，
    該規格之紙箱不可能裝得下600 多支眼鏡框；且依其與拉風
    公司之運送契約約定，如托運之貨誤為現金或貴重物品，應
    註明「保值貨件」，系爭貨品交付運送時未註明「保值貨件
    」，縱有遺失，依約可得請求賠償之金額，即以運費之10倍
    為限。並聲明：(一)原判決廢棄；(二)被上訴人在第一審之訴駁
    回。被上訴人則聲明：上訴駁回。
四、被上訴人就其主張之上開事實，已提出上訴人出具之遺失說
    明書、公證報告、含債權讓與之損失代位求償收據、經上訴
    人簽名確認之貨損通知書各1 份為證（詳原審卷第6 頁起【
    譯本詳原審卷第39頁起】、本院卷第61頁），而上訴人固不
    否認受託運送系爭貨物，惟仍執上開情詞置辯，則本件爭點
    即在：(一)系爭貨物在上訴人運送過程中有無遺失及遺失貨物
    大小？如有遺失(二)被上訴人可得請求之金額？本院分述判斷
    如下：
    (一)關於系爭貨物在上訴人運送過程中有無遺失及遺失貨物大
      小：
      1.系爭貨物在上訴人運送過程中，確有遺失乙節，有上訴
        人出具之遺失說明書及簽名確認之貨損通知書各1 份附
        卷可稽，依該遺失說明書記載：93年6 月11日下午15時
        30分，本公司（龍達企業社）車輛7602-DC 司機楊琮合
        先生至小港機場載14大1 小之貨品至台中拉風公司，載
        運途中遺失1 小件貨品規格為（15×60×60），以（已
        之誤）跟拉風公司告知等語，而該貨損通知書記載：貨
        物名稱—眼鏡，受損略述—58×39×58等語，其中關於
        遺失貨物大小之描述雖有不同，然上訴人自承系爭貨物
        在其運送途中有所遺失乙節，則屬一致，從而所辯貨物
        並無短少，即無可採，系爭貨物於上訴人運送過程中確
        有遺失，應可認定。
      2.關於本件遺失貨物之大小，上訴人於遺失說明書所自承
        者，與貨損通知書所確認者雖有不同，然上開文件均屬
        運送疏失之自我承認，事關責任問題，未涉及事實部分
        ，上訴人當無憑空自承或簽名確認之可能，是該自承或
        簽名確認之部分，即無可能超逾實際疏失。經查，上訴
        人於貨損通知書簽名確認之遺失貨物規格為58×39×58
        ，體積明顯大於遺失說明書所自承之貨物規格：15×60
        ×60，上訴人既無可能承認超過實際疏失之錯誤，從而
        系爭貨物於上訴人運送過程中所遺失者，規格即無可能
        小於58×39×58，參照系爭貨物之提單中，貨物包裝規
        格僅58×39×58及120 ×80×150 兩種（詳本院卷第66
        頁），而該兩種規格大小相差極大，衡情無可能錯認，
        則本件上訴人運送過程中所遺失貨物之規格即為58×39
        ×58應可認定，而該包裝規格明顯大於市面上之披薩包
        裝規格，是上訴人所辯即有遺失，應僅披薩盒大小之包
        裝等語，亦無可採。
    (二)被上訴人可得請求之金額：
      1.按當事人主張有利於己之事實，就其事實有舉證之責任
        ，民事訴訟法第277 條前段定有文；而負舉證責任之一
        方所證明者如尚不足以推認其主張之事實，縱不負舉證
        責任之一方就其主張之事實不能證明或陳述不明、或其
        舉證猶有疵累，仍難認負舉證責任之一方已盡其舉證責
        任，自不得為其有利之認定，此有最高法院91年度台上
        字第1613號判決意旨可供參酌。本件上訴人抗辯：其與
        拉風公司之運送契約曾約定，遺失之托運貨物未註明「
        保值貨件」時，僅得請求賠償以運費10倍為限之情，為
        被上訴人所否認，而上訴人就其主張之上開有利於己之
        事實，並未提出任何書證或聲請調查證據加以證實，則
        所辯賠償金額以運費10倍為限，依法即有未合。
      2.本件上訴人遺失之該箱貨物規格既為58×39×58，而上
        訴人不爭執本件被上訴人所托運之貨物中，該規格貨物
        所裝運者即為眼鏡框，則以一般眼鏡框折疊後，規格平
        均約20×3 ×5 ，則被上訴人主張該遺失貨物內裝有66
        6 支眼鏡框，即符常情（58÷20≒3 ，39÷3 ≒13，58
        ÷5 ≒12，3 ×13×12＝468 ，但各折疊空隙可交叉置
        放使用），上訴人所辯其縱有遺失，不可能高達600 多
        支眼鏡框，即無可採；又本件拉風公司所短少眼鏡框之
        明細及損失金額，業經寶島公證眼鏡公司會同被上訴人
        、拉風公司人員，以訂單數量減去現貨、銷售數量之方
        式核算數量，並協商修正減少其中2 項單價，上訴人並
        已依上開計算所得之損失金額，賠償拉風公司362,336
        元在案，有含短少數量明細表之公證報告、收據各1 份
        附卷可稽（詳原審卷第39頁起），而依民法第638 條第
        1 項規定，損害賠償額應依其應交付時目的地之價值計
        算，本件業已會同公證公司核算，自屬合理，故堪信前
        開損害額為真實。
五、次按被保險人因保險人應負保險責任之損失發生，而對於第
    三人有損失賠償請求權者，保險人得於給付賠償金額後，代
    位行使被保險人對於第三人之請求權，但其所請求之數額，
    以不逾賠償金額為限；運送人對於運送物之喪失、毀損或遲
    到，應負責任；債權人得將債權讓與於第三人；給付無確定
    期限者，債務人於債權人得請求給付時，經其催告而未為給
    付，自受催告時起，負遲延責任；遲延之債務，以支付金錢
    為標的者，債權人得請求依法定利率計算之遲延利息；應付
    利息之債務，其利率未經約定，亦無法律可據者，週年利率
    為百分之五，保險法第53條第1 項、民法第634 條前段、第
    294 條第1 項前段、第229 條第2 項前段、第233 條第1 項
    前段、第203 條分別定有明文。本件被上訴人就所承保之系
    爭貨物所受之損害，既已依保險契約賠付被保險人拉風公司
    ，並受讓拉風公司因貨物遺失所有之一切權利，則被上訴人
    自得依上開規定，請求上訴人給付前揭賠付拉風公司之金額
    及自本件起訴狀繕本送達翌日即95年3 月9 日起至清償日止
    ，按法定利率計算之遲延利息，原審為被上訴人勝訴之判決
    ，尚無不合，上訴意旨求予廢棄改判，為無理由，自應予以
    駁回。
六、本件事證已臻明確，兩造其餘之攻擊防禦方法及舉證，核與
    判決結果無影響，爰不一一論述。
七、據上論結：本件上訴為無理由，依民事訴訟法第436 條之1
    第3項 、第449 條第1項、第78條，判決如主文。
中　　華　　民　　國　　96　　年　   4　　月　　30　　日
                  民事第一庭審判長法　官  陳嘉惠
                                  法  官  廖純卿
                                  法  官　鄭峻明
以上正本證明與原本無異。
本判決不得上訴。
中　　華　　民　　國　　96　　年　　4　　月　　30　　日
                                  書記官　鍾淑美
